臺灣板橋地方法院刑事判決　　　　　　100年度訴緝字第227號
公　訴　人　臺灣板橋地方法院檢察署檢察官
被　　　告　林進德
上列被告因偽造文書等案件，經檢察官提起公訴（87年度偵字第
16583 、17977 、21857 號），本院判決如下：
    主  文
本件免訴。
    事  實
一、公訴意旨如附件起訴書所載。
二、按案件時效已完成者，應諭知免訴之判決；又免訴判決，得
    不經言詞辯論為之，刑事訴訟法第302 條第2 款、第307 條
    定有明文。次按被告行為後，刑法第80條、第83條關於追訴
    權時效期間、停止之規定，業已於94年2 月2 日修正公布，
    並於95年7 月1 日施行。現行刑法第2 條第1 項規定：「行
    為後法律有變更者，適用行為時之法律。但行為後之法律有
    利於行為人者，適用最有利於行為人之法律。」因追訴權時
    效之長、短，關係行為人是否受到刑事追訴或處罰，而追訴
    權時效完成者，依刑事訴訟法第302 條第2 款規定應諭知免
    訴判決，且免訴判決為實體判決，因此關於追訴時效期間之
    修正，應屬實體刑罰法律變更，而有刑法第2 條第1 項規定
    之適用，合先敘明。
三、次按修正前刑法第80條規定：「追訴權，因左列期間內不行
    使而消滅：一、死刑、無期徒刑或10年以上有期徒刑者，20
    年。二、3 年以上10年未滿有期徒刑者，10年。三、1 年以
    上3 年未滿有期徒刑者，5 年。四、1 年未滿有期徒刑者，
    3 年。五、拘役或罰金者，1 年。前項期間自犯罪成立之日
    起算。但犯罪行為有連續或繼續之狀態者，自行為終了之日
    起算。」，修正前刑法第83條規定：「追訴權之時效，如依
    法律之規定，偵查、起訴或審判之程序，不能開始或繼續時
    ，停止其進行。前項時效停止，自停止原因消滅之日起，與
    停止前已經過之期間一併計算。停止原因繼續存在之期間，
    如達於第80條第1 項各款所定期間4 分之1 者，其停止原因
    視為消滅。」；而修正後刑法第80條則規定：「追訴權，因
    下列期間內未起訴而消滅：一、犯最重本刑為死刑、無期徒
    刑或10年以上有期徒刑之罪者，30年。二、犯最重本刑為3
    年以上10年未滿有期徒刑之罪者，20年。三、犯最重本刑為
    1 年以上3 年未滿有期徒刑之罪者，10年。四、犯最重本刑
    為1 年未滿有期徒刑、拘役或罰金之罪者，5 年。前項期間
    自犯罪成立之日起算。但犯罪行為有繼續之狀態者，自行為
    終了之日起算。」，修正後刑法第83條規定：「追訴權之時
    效，因起訴而停止進行。依法應停止偵查或因犯罪行為人逃
    匿而通緝者，亦同。前項時效之停止進行，有下列情形之一
    者，其停止原因視為消滅：一、諭知公訴不受理判決確定，
    或因程序上理由終結自訴確定者。二、審判程序依法律之規
    定或因被告逃匿而通緝，不能開始或繼續而其期間已達第80
    條第1 項各款所定期間4 分之1 者。三、依第1 項後段停止
    偵查或通緝，而其期間已達第80條第1 項各款所定期間4 分
    之1 者。前2 項之時效，自停止原因消滅之日起，與停止前
    已經過之期間，一併計算。」
四、本件被告涉犯刑法第216 條、210 條之行使偽造私文書罪嫌
    （另應論以連續犯，詳後述），其法定刑為處5 年以下有期
    徒刑，其追訴權時效期間，依修正前刑法第80條第1 項第2
    款規定為10年，是依修正前刑法第80條第1 項第2 款及第83
    條規定，其追訴權時效如依法律之規定，偵查、起訴或審判
    之程序，不能開始或繼續時，停止其進行，其時效之停止，
    自停止原因消滅之日起與停止前已經過之期間，一併計算，
    停止原因繼續存在之期間，如達於上開10年追訴權時效期間
    4 分之1 （即2 年6 月）時，其停止原因視為消滅，故依上
    開修正前刑法規定，本件追訴權時效加計4 分之1 停止期間
    為12年6 月；而依修正後刑法第80條第1 項第2 款規定，其
    追訴權時效為20年，加計追訴權之時效因起訴而停止進行或
    依法應停止偵查或因犯罪行為人逃匿而通緝者停止進行之期
    間，停止原因繼續存在之期間如達於上開20年追訴權時效期
    間4 分之1 （即5 年）時，其停止原因視為消滅，則依修正
    後刑法第80條第1 項第2 款及第83條規定，本件追訴權時效
    加計4 分之1 停止期間即為25年，茲經比較新舊法之結果，
    自以修正前刑法上開規定，對於被告有利，依刑法第2 條第
    1 項規定，本件自應適用被告行為時之上開修正前刑法規定
    。
五、查本件被告林進德被訴犯修正前刑法第56條、刑法第216 條
    、210 條之連續行使偽造私文書罪嫌，其犯罪行為終了之日
    為87年6 月10日，追訴權時效期間，依修正前刑法第80條第
    1 項第2 款規定為10年，已如前述，經檢察官於87年8 月3
    日開始實施偵查，有臺灣板橋地方法院檢察署收狀戳在卷可
    佐（見該署87年度偵字第16583 號偵查卷第1 頁），迄本院
    於88年6 月17日發布通緝日止之期間（此期間不生時效進行
    之問題），再加計因被告通緝致本案審判程序不能開始而停
    止追訴權時效進行持續所達上開追訴權期間之4 分之1 期間
    （即2 年6 月），被告所為前揭犯行之追訴權時效應至100
    年10月19日完成，惟被告迄今仍未緝獲歸案，其所為上開犯
    行之追訴權自已因時效完成而消滅，揆諸前揭說明，本件爰
    不經言詞辯論，逕為免訴之諭知。
六、據上論斷，應依刑事訴訟法第302 條第2 款、第307 條，判
    決如主文。
中    華    民    國   100    年    10    月    31    日
                  刑事第七庭  審判長法  官  陳伯厚
                                    法  官  魏俊明
                                    法  官  蘇揚旭
上列正本證明與原本無異。
如不服本判決，應於判決送達後10日內敘明上訴理由，向本院提
出上訴狀 (應附繕本) ，上訴於臺灣高等法院。其未敘述上訴理
由者，應於上訴期間屆滿後20日內向本院補提理由書「切勿逕送
上級法院」。
                                    書記官  李郁禎
中    華    民    國   100    年    10    月    31    日